臺灣臺中地方法院刑事判決　　　　　　　96年度易字第2558號
公　訴　人　臺灣臺中地方法院檢察署檢察官
被　　　告　丙○○
　　　　　　　　　　（
選任辯護人　楊雯齡律師
上列被告因竊盜案件，經檢察官提起公訴（九十六年度偵字第九
○九二、九一一九號），本院判決如下：
    主    文
丙○○竊盜，未遂，處有期徒刑肆月；又竊盜，處有期徒刑陸月
。應執行有期徒刑玖月。
    犯罪事實
一、丙○○於民國九十六年四月三日九時三十分許，駕駛車牌號
    碼ＫＩＤ─五九一號重型機車，至位於臺中縣太平市○○路
    二五八號之雷盈雷射公司，將上開機車停放在上開公司門口
    後，以要借用面紙擦拭車牌為由，進入位於該公司角落之雷
    射室作業區，向該公司員工借得數張面紙，丙○○拿得面紙
    後，離開作業區，見公司大門口處之辦公室無人在場，竟生
    意圖為自己不法所有之竊盜犯意，擅自進入前開辦公室內，
    打開該辦公室桌子之抽屜翻動蒐尋財物，著手竊盜之際，適
    該公司會計乙○○透過雷射室之監視器，察覺丙○○騎乘之
    機車並未離去，便前往察看，發現丙○○正在翻動該辦公室
    靠窗第一個桌子之抽屜，遂將辦公室大門拉上，並大聲呼叫
    公司員工圍捕丙○○，丙○○隨即打開辦公室窗戶，欲逃至
    騎樓逃逸時，為該公司員工攔下並報警而查獲，始未遂其犯
    行。丙○○另基於意圖為自己不法所有之犯意，於九十六年
    四月八日五時五十五分許，前往位於臺中市○區○○路八三
    號旁之十甲市場攤位七三號前，趁該攤位店家甲○○○忙於
    賣菜不注意之際，徒手竊取甲○○○放置在攤架上，內裝有
    新臺幣（下同）一千四百二十六元硬幣及香煙一盒之紅色塑
    膠盒一只，得手後，為甲○○○發現後大喊「我的錢不見了
    」，附近菜販及民眾遂合力圍捕丙○○，丙○○逃逸至附近
    之平交道時，適該處之火車通過無法逃逸而遭攔下並報警處
    理。
二、案經臺中縣警察局霧峰分局及臺中市警察局第三分局分別報
    告臺灣臺中地方法院檢察署偵查起訴。
    理    由
一、訊據被告丙○○固坦承確有於九十六年四月八日五時五十五
    分許，前往位於臺中市○區○○路八三號旁之十甲市場攤位
    七三號前，趁證人即該攤位店家甲○○○忙於賣菜不注意之
    際，徒手竊取證人甲○○○放置在攤架上，內裝有一千四百
    二十六元硬幣及香煙一盒之紅色塑膠盒一只及於前揭時、地
    曾進入位於臺中縣太平市○○路二五八號之雷盈雷射公司借
    用面紙後，離去之際進入該公司辦公室，嗣為該公司員工逮
    捕之事實，惟矢口否認有何於雷盈雷射公司竊盜未遂之犯行
    ，並辯稱：在雷盈雷射公司，伊只是想順便借清潔液，且伊
    借得數張面紙從雷射作業區出來之後，曾向該公司員工說明
    要借清潔液，但不清楚他們有沒有聽到，因當時門口沒有人
    ，伊就進入辦公室找清潔液，進入後看見該辦公室之抽屜未
    關，伊即隨手將抽屜關上，並沒有翻抽屜，亦無竊盜之意思
    云云。惟查：
(一)、被告於前開時、地，趁證人即該攤位店家甲○○○忙於賣菜
    不注意之際，徒手竊取證人甲○○○放置在攤架上，內裝有
    一千四百二十六元及香煙一盒之紅色塑膠盒一只等事實，業
    據被告於本院審理時坦承不諱，亦據證人甲○○○於本院審
    理證述明確，足證被告自白與事實相符，應堪採信。復有臺
    中市警察局第三分局贓物證領保管單一紙、查獲照片二張，
    在卷可稽。是以，被告前開竊盜犯行足堪認定。
(二)、被告於前揭時、地，翻動雷盈雷射公司辦公室內靠近窗戶第
    一個桌子抽屜內之物品，嗣為證人即該公司會計乙○○親眼
    目睹，並呼喚公司其他員工，合力逮捕被告等情，業據證人
    乙○○迭於警詢、偵查及本院審理時證述明確，互核相符。
    且證人乙○○與被告既不認識，亦無仇怨，當無蓄意構陷被
    告之理，是其前開所證應可採信。被告雖以前揭詞情置辯，
    惟被告先於九十六年四月三日十四時許，警詢時供述：伊向
    工廠員工二男一女表示要拿面紙，該女子要伊自己去拿，拿
    完後再向他們借去漬油清潔劑，伊就到辦公室找去漬油清潔
    劑云云，復於同日十七時許，則供稱：伊進入辦公室係經過
    員工二男一女的同意，伊看到辦公室內左邊裏面的桌子上有
    穩潔清潔劑所以知道有清潔劑云云，另於偵查中則供述：伊
    是進去借衛生紙，當時抽了很多張衛生紙，要擦車牌，所以
    出來時順便要借清潔劑才會走到辦公室裏面去云云（九十六
    年度偵字第九○九二號卷第十八頁），另於本院審理時陳稱
    ：伊是向工廠裏面的員工借衛生紙，抽了幾張就出來，外面
    靠門口處就是辦公室，伊想順便借清潔液，在拿了衛生紙出
    來的時候，曾向公司員工表示要借清潔液，但不知道他們有
    無聽到，那時門口也沒有人，所以伊就進去辦公室找清潔液
    ；伊想說進去裏面可以借衛生紙，所以順道出來的時候才進
    到辦公室，伊只記得有跟裏面的人說要借清潔液，但並沒有
    說要進去辦公室云云（本院卷第二二、五五頁），參照被告
    前開供述，其究係借用去漬油或穩潔清潔劑，又進入前開辦
    公室是否經過該公司員工之同意，其所辯前後已不甚一致，
    苟其所述確係實情，何以就前開疑點，供述含糊不清。且其
    所辯亦與證人乙○○前開所證不符。再者，被告進入辦公室
    後，確為電雷盈雷射公司員工逮捕一事，業據被告供承在卷
    ，核與證人乙○○證述相符，若被告進入辦公室借取清潔液
    一事，確係經過該公司員工之允諾，而公司於事發後亦無實
    際金錢之損失，該公司員工，與被告亦無仇怨，衡情，豈有
    未將實情告知證人乙○○，反將其逮捕並報警處理之理。是
    以，被告前開所辯均無足採。辯護人雖為被告辯護稱：被告
    進入雷盈雷射公司大門後，即可看見辦公室，設被告有竊盜
    犯意，大可直接進入辦公室，得手後離開，何需再進入作業
    區，引起員工注意，又被告進入作業區後，應知該公司設有
    監視器，而被告並非離開公司後再折返竊盜，而係由作業區
    離開後，即直接近進入辦公室，方為證人乙○○透過監視器
    畫面發現，此亦與犯罪者小心翼翼恐遭人發現之情形不符云
    云，惟被告如何設定計劃實行竊盜犯行，憑乎被告一人之決
    擇，尚難以嗣後被告竊盜計劃未臻慎密失風遭人發現逮捕，
    即置前開客觀事證不論，反推論被告並無竊盜之犯行，辯護
    人前開所辯亦難憑採。準此，本案事證明確，被告前開犯行
    ，亦堪認定。
二、被告分別於前開時間，在雷盈雷射公司之辦公室內，翻動辦
    公室桌子抽屜蒐尋財物，著手竊盜之際，適為證人乙○○發
    覺而未遂，復十甲市場攤位七三號前，徒手竊取證人甲○○○放置在攤架上，內裝有一千四百二十六元硬幣及香煙一盒
    之紅色塑膠盒一只等情，核其所為分別係犯刑法第三百二十
    條第三項、第一項之竊盜未遂罪及同法第三百二十條第第一
    項之竊盜罪。被告著手竊取財物行為之實行而不遂，為未遂
    犯，應依刑法第二十五條第二項規定，減輕其刑。被告所犯
    前開二罪間，犯意各別，罪名不同，應分論併罰。爰審酌被
    告年輕力盛不思以合法途徑獲取金錢，而以竊盜之方式獲取
    財物，影響社會治安甚鉅及其所獲之利益，與證人乙○○、
    甲○○○所受之損害，暨被告前曾因竊盜案件，甫為警查獲
    ，仍不知悔改，再犯本案之竊盜犯行，及犯後僅坦承部分犯
    行，犯後態度非佳，與其竊盜之目的、動機、次數等一切情
    狀，分別量處如主文所示之刑，並定其應執行之刑。公訴人
    雖請求本院量處應執行有期徒刑一年，本院審酌前情，認以
    量處如主文所示之刑為當。
三、另公訴意旨另請求依竊盜犯、贓物犯保安處分條例規定令被
    告入勞動場所強制工作，以示懲戒。惟按保安處分係對受處
    分人將來之危險性所為拘束其身體、自由等之處置，以達教
    化與治療之目的，為刑罰之補充制度，本諸法治國家保障人
    權之原理及刑法之保護作用，其法律規定之內容，應受比例
    原則之規範，使保安處分之宣告，與行為人所為行為之嚴重
    性，行為人所表現之危險性，及對行為人未來行為之期待性
    相當（司法院大法官會議釋字第四七一號解釋參照）。經查
    被告雖曾有三次竊盜犯行，然均為本院分別判處有期徒刑六
    月確定，復本案先後竊盜既遂一次、未遂一次，惟所竊得者
    均非貴重物品，價值非鉅，且前開合計五次竊盜犯行，均集
    中於短暫時間內所為，期間尚短，仍無法作為被告確有犯竊
    盜罪習慣之佐證，故本案尚乏證據足認被告顯有犯竊盜罪之
    習慣，本院審酌其行為之嚴重性、行為人所表現之危險性及
    對於未來行為之期待性，依憲法比例原則之規範，認被告前
    三次竊盜犯行，業經本院分別量處有期徒刑六月（合計一年
    六月），而本件量處被告如主文所示之刑，已足收懲儆之效
    ，未達須以保安處分預防矯治之程度，尚無施以強制工作之
    必要，附此敘明。
四、被告及辯護人雖請求傳訊雷盈雷射公司年約二、三十歲之女
    性作業員作證，惟本案被告竊盜犯行已臻明瞭，無再調查之
    必要，爰依刑事訴訟法第一百六十三條之二第二項第三款，
    駁回被告及辯護人之聲請。
據上論斷，應依刑事訴訟法第二百九十九條第一項前段，刑法第
三百二十條第一項、第三項、第二十五條第一項、二項、第五十
一條第五款，刑法施行法第一條之一第一項、第二項前段，判決
如主文。
本案經檢察官林秀菊到庭執行職務。
中　　華　　民　　國　　96　　年　　6 　　月　　26　　日
                  刑事第十四庭  法  官  劉逸成
上正本證明與原本無異。
如不服本判決，應於收受送達後10日內向本院提出上訴書狀（應
附繕本）。
                                書記官   高勳楠
中　　華　　民　　國　　96　　年　　6 　　月　　26　　日
附錄論罪科刑法條
中華民國刑法第320條
(普通竊盜罪、竊佔罪)
意圖為自己或第三人不法之所有，而竊取他人之動產者，為竊盜
罪，處五年以下有期徒刑、拘役或五百元以下罰金。
意圖為自己或第三人不法之利益，而竊佔他人之不動產者，依前
項之規定處斷。
前二項之未遂犯罰之。
